臺灣臺北地方法院刑事判決　　　　　　　　　　　　　　九十年度自字第八四五號
　　自　訴　人　乙○○
　　代　理　人　楊慧如律師
　　被　　　告　丙○○
　　　　　　　　甲○○
　　右二人共同
　　選任辯護人　王聰明律師
右列被告因詐欺案件，經自訴人提起自訴，本院判決如左：
    主  文
丙○○共同意圖為第三人不法之所有，以詐術使人將本人之物交付，處有期徒刑參月
，如易科罰金以參佰元折算壹日。
甲○○共同意圖為第三人不法之所有，以詐術使人將本人之物交付，累犯，處拘役伍
拾日，如易科罰金以參佰元折算壹日。
    事  實
一、丙○○於八十九年，擔任正第建設股份有限公司（下稱「正第公司」）負責人之
    際，與該公司現場銷售人員甲○○（甲○○於八十五年間犯賭博罪，經本院以八
    十五年度易字第七六五七號判處有期徒刑三月，於八十六年二月二十一日易科罰
    金，執行完畢），在臺北市○○○路○段一０五巷三號，以其建築推案「新第
    color」（已歷數度更名，現址目前為「TIM E」時代會館）為名，共同謀議後，
    意圖為自己不法所有，由甲○○於八十九年二月間某日，在該址以虛偽不實之新
    第公司廣告向前來參觀之乙○○詐稱「三米六雙效立體空間」，並佐以「樓中樓
    實景相片」，以及「上、下層傢俱配置參考圖」等語，並在上址向乙○○騙稱「
    在商業區蓋夾層是合法的」等語，再引導乙○○參觀樣品屋，使乙○○陷於錯誤
    ，旋於同年月二十九日簽訂購買該址Ｅ棟六樓一戶「房屋買賣契約」、「土地買
    賣契約」、「大廈社區規約」、「屋頂及法定空地分管協議書」等各一式三份，
    並交付正第公司自備款價金新臺幣一百四十二萬三千三百元，迄乙○○得知上址
    房屋各所有人已被通知拆除及候勘，始知受騙。
二、案經乙○○提起自訴。
    理  由
一、訊據被告丙○○、甲○○二人均矢口否認有何詐欺犯行，辯稱：（一）正第公司
    已依契約之約定建築，並交付合乎契約所載之標的物，系爭房屋之設計圖說上並
    無夾層之設計，主管建築機關查驗時，亦查證無夾層之施作，正第公司按圖施工
    ，乃獲核發使用執照，如竣工時有夾層存在，必無法通過主管機關查驗，且依本
    件契約書第二十四條第一、二、三款內容可知，廣告上之附有裝潢、傢俱之照片
    ，是供二次施工裝潢之參考用，並未施用詐術；（二）所謂夾層，依建築技術規
    則築設計施工編第一條第十五款規定，係指夾於樓地板與天花板間之樓層，足見
    夾層與隔層之意義完全不同，至於隔層得否納入室內裝修範圍之問題，學者、專
    家對於隔層係夾層或室內裝修，尚有爭議；（三）被告丙○○另涉「新第我的家
    」、「新第加冕曲」、「陽光新第」三個建築案告訴人達五十二人，均經一、二
    審判決無罪，其判決理由均認房屋之買賣並不包括夾層屋；（四）有關行政法院
    公平交易委員會之處分，其最大之錯誤，係將廣告上之裝潢參考圖誤認為是正第
    公司表示可作如廣告上之裝潢，自訴人應了解，賣方廣告上之附有裝潢、傢俱之
    照片，係供二次施工裝潢之參考用，如何裝潢或隔層是買方自己之事，即使依廣
    告上之樣式施作，都有可能被拆除，契約上已寫得清清楚楚，自無詐欺犯行等語
    。經查：
    （一）本件推案廣告中明列夾層之實景照片，核與自訴人所訴情節相符，足證該
    推案強調以夾層為促銷手法，復刻意隱瞞該等施作工程應另申請建築執照，否則
    將被建管機關查報拆除等事實，已足認定被告施用詐術使自訴人陷於錯誤而訂定
    契約及交付自備款項，被告所辯稱正第公司已依契約之約定建築，並交付合乎契
    約所載之標的物，系爭房屋之設計圖說上並無夾層之設計，主管建築機關查驗時
    ，亦查證無夾層之施作，正第公司按圖施工，乃獲核發使用執照，如竣工時有夾
    層存在，必無法通過主管機關查驗，且依本件契約書第二十四條第一、二、三款
    內容可知，廣告上之附有裝潢、傢俱之照片，是供二次施工裝潢之參考用，並未
    施用詐術等語，尚非實在；（二）本件系爭建築物現場人員均向消費者表示為「
    合法夾層」，「符合內政部營建署之室內裝修辦法所為之裝修」云云，惟系爭建
    築物係屬公眾使用建築物，室內裝修自應申請審查許可等事實，已經行政院公平
    交易委員會以公處字第０九一０三六號查處明確，且該建築物已有多戶接獲臺北
    市政府工務局之違建查報拆除函，五至十樓建築物均被通知候勘等事實，有臺北
    市政府九十年八月六日北市工建字第九０四０五七八七００號函、九十年九月二
    十四日北市工建字第九０四四二九八二０二號函可參，該址並有樣品屋、實品屋
    之設計供民眾參觀，被告以非法夾層樣品屋作為系爭建案之宣傳方式，已足認為
    確係以此手法使人陷於錯誤，而誤以為系爭建築物於交屋時或交屋後，逕行二次
    施工即可合法取得夾層使用空間，而決定購買房屋，被告辯稱所謂夾層，依建築
    技術規則築設計施工編第一條第十五款規定，係指夾於樓地板與天花板間之樓層
    ，足見夾層與隔層之意義完全不同，至於隔層得否納入室內裝修範圍之問題，學
    者、專家對於隔層係夾層或室內裝修，尚有爭議云云，亦無可採；（三）被告甲○○雖非正第公司之負責人或系爭建築物之施作人，但與被告丙○○另涉「新第
    我的家」、「新第加冕曲」、「陽光新第」三個建築案，雖經判決無罪，今均以
    相同不實手法，使人陷於錯誤而訂約並交付價金，其犯意聯、行為分擔，及其犯
    罪均以強調夾層作用，復混淆隔層、夾層之義，其使人陷於錯誤之過程、手法，
    均無二致，即足認定被告甲○○非僅為單純不知情之售屋人員，且對於以前所造
    成之購屋糾紛，故作不知，確係相當熟稔該等以夾層為餌而使人陷於錯誤訂約購
    屋之共同正犯，被告丙○○據其前案刑事判決而辯稱該案告訴人達五十二人，均
    經一、二審判決無罪，其判決理由均認房屋之買賣並不包括夾層屋，惟被告二人
    所犯本件犯罪行為，均有使自訴人誤以為包括在內而訂約購屋，即足認為確有施
    用詐術之事實，此亦本件與臺灣高等法院八十八年度上易字第三八七五號所據為
    判決之事實內容最大不同之處，被告再舉該臺灣高等法院判決，仍不能作為對被
    告二人有利之認定；（四）被告雖另辯稱有關行政法院公平交易委員會之處分，
    其最大之錯誤，係將廣告上之裝潢參考圖誤認為是正第公司表示可作如廣告上之
    裝潢，自訴人應了解廣告照片所示，係二次施工之參考云云，卻從未以尚未「二
    次施工」前之原屋面貌向訂約購屋之人呈現，自始即在該建築案之現場樣品屋以
    其所謂「二次施工」後之結果，傳達不實訊息，使一般無建築專業常識之人陷於
    錯誤，即有實施詐欺犯行，被告再執此節辯稱賣方廣告上之附有裝潢、傢俱之照
    片，係供二次施工裝潢之參考用，如何裝潢或隔層是買方自己之事，即使依廣告
    上之樣式施作，都有可能被拆除，契約上已寫得清清楚楚，自無詐欺犯行等語，
    亦非有據；（五）何況，刑法第三百三十九條第一項所謂之詐術，尤不以欺罔為
    限，即利用他人之錯誤而使其為財物之交付，亦不得謂非詐欺，本件與一般購屋
    糾紛中，雙方對於公共設施使用不便、公設比面積略有出入、建材用料稍遜於樣
    品屋、花臺、車道寬窄等等微末爭執之情形不同，而係被告二人明知其詐騙行為
    一再導致爭端，且其虛偽詐騙手法完全一致，又已經行政院公平交易委員會裁罰
    ，且被告丙○○在以同一手法詐騙之另一行政訴訟案件中，復已經最高行政法院
    以八十七年度判字第二七九三號判決原告之訴駁回，均如前述，本件事證明確，
    被告二人犯行均堪認定。
二、核被告二人所為向自訴人誑稱有房屋「夾層」合法而使人陷於錯誤，進而訂約購
    屋之行為，並交付財物予正第公司之行為，係犯刑法第三百三十九條第一項之詐
    欺取財罪。被告二人共同謀議，推由被告甲○○實施，均有犯意聯絡，即為共同
    正犯。又被告甲○○於八十五年間犯賭博罪，經本院以八十五年度易字第七六五
    七號判處有期徒刑三月，於八十六年二月二十一日易科罰金，執行完畢，迄本件
    犯罪時未滿五年，有被告甲○○之臺灣高等法院檢察署刑案紀錄簡覆表一份可憑
    ，應依累犯之例，加重其刑。爰審酌被告二人犯後仍無悔意，態度不佳，且其得
    財物不菲，所生危害非輕，被告丙○○雖非下手行騙之人，且被告甲○○本件犯
    行已構成累犯，亦如前述，但依其犯罪情節，其涉案情節應較被告甲○○為深，
    及二名被告犯罪之動機、目的、手段等一切情狀，量處如主文所示之刑，以示懲
    儆。另查被告行為後，刑法第四十一條業於九十年一月十日修正公佈施行，於同
    年月十二日生效，關於易科罰金折算標準業經修正為同法條第一項前段「犯最重
    本刑為五年以下有期徒刑以下之刑之罪，而受六個月以下有期徒刑或拘役之宣告
    ，因身體、教育、職業、家庭之關係或其他正當事由，執行顯有困難者，得以一
    元以上三元以下折算一日，易科罰金」，就形式上觀察，修正前後之法律顯有不
    同，應認為法律有變更，經比較新舊法結果，舊法並未較有利於被告，仍應依刑
    法第二條第一項前段適用裁判時之法律，本院乃併依修正後刑法第四十一條第一
    項前段，諭知易科罰金之折算標準，併此說明。
據上論斷，應依刑事訴訟法第三百四十三條、第二百九十九條第一項前段，刑法第二
條第一項前段、第二十八條、第三百三十九條第一項、第四十七條、第四十一條第一
項前段，罰金罰鍰提高標準條例第一條前段、第二條，判決如主文。
中      華      民      國    九十一    年      三      月    二十八    日
                                      臺灣臺北地方法院刑事第六庭
                      法  官  黃程暉
右正本證明與原本無異。
如不服本判決，應於判決送達後十日內，向本院提出上訴狀。
                                          書記官  張華瓊
中      華      民      國    九十一    年      四      月      八      日
附錄本案論罪科刑法條全文
刑法第三百三十九條第一項
意圖為自己或第三人不法之所有，以詐術使人將本人或第三人之物交付者，處五年以
下有期徒刑、拘役或科或併科一千元以下罰金。
